【裁判字號】    89,簡上,438
【裁判日期】    891026
【裁判案由】    回復原狀
【裁判全文】
臺灣臺北地方法院民事判決                        八十九年度簡上字第四三八號
    上  訴  人  乙○○
    訴訟代理人  甲○○○
                          居台北市○○○路○段一○○號十一、十二樓
    被  上訴人  丁○○○  住臺.
    訴訟代理人  丙○○    住同.
右當事人間請求回復原狀事件，上訴人對於中華民國八十九年五月十日本院臺北簡易
庭八十八年度北簡字第一六○七一號第一審判決提起上訴，本院判決如左：
    主    文
上訴駁回。
第二審訴訟費用由上訴人負擔。
    事    實
一、上訴人方面：
    (一)聲明：
      １原判決廢棄。
      ２被上訴人應將坐落台北市○○○路○段一○○號四樓房屋天花板上如附圖所
        示之紅色部分管線拆除。
      ３被上訴人應將坐落台北市○○○路○段一○○號四樓房屋天花板上如附圖所
        示之藍色部分管線拆除，並將管孔以混凝土填實回復原狀。
    (二)陳述：除與原審判決書所載者相同茲予引用外，補稱：
      １上訴人乙○○從未主張如附圖所示之紅色、藍色管線係被上訴人丁○○○購
        買五樓房屋後改裝，觀上訴人在原審書狀均主張系爭管線為原建商所裝設，
        但係違法裝設，呈有原建物設計圖附卷可稽，此違法裝設上訴人並未同意，
        妨害及侵奪上訴人之所有權，而被上訴人既經向原建商買受五樓房屋，權利
        義務均由被上訴人承受，被上訴人對上開違法侵害，自應拆除回復。
      ２系爭管線確曾漏水，有上訴人於原審所附照片可證，且曾因此上訴人報請台
        北市建管處拆除被上訴人於其五樓之違章建物，台北市政府建管處有案可稽
        ，雖鑑定現無漏水，但誰能保證以後不漏水，然此並非本件爭訟標的所在，
        本件爭訟標的在被上訴人非法管線妨害、侵奪上訴人所有權，上訴人依民法
        第七百六十七條規定，自有權請求被上訴人除去、回復原狀。
    (二)證據：援用原審所提之證據。
二、被上訴人方面：
    (一)聲明：駁回上訴。
    (二)陳述：與原審判決書所載者相同，茲予引用。
    (三)證據：援用原審所提之證據。
    理    由
一、上訴人於原審起訴主張：其係坐落台北市○○○路○段一○○號四樓房屋之所有
    權人，樓上五樓使用的水管，係原建商以明管的方式，裝設如附圖所示紅色、藍
    色管線在四樓天花板上，並未經上訴人同意，妨害、侵奪上訴人四樓房屋之所有
    權，爰依民法第七百六十七條之規定，請求被上訴人拆除並回復原狀等語。
    被上訴人則以：被上訴人所購買五樓之房屋乃地主甲○○○與廣一建設股份有限
    公司（下稱廣一公司）合建。地主保留一至四樓和十一、十二樓，被上訴人係向
    廣一公司購買五樓，房屋設計乃地主和廣一公司合議，房屋之構造地主最清楚，
    被上訴人並不知道管線如何配置，並無任何侵害上訴人所有權之情事，且縱如上
    訴人主張系爭管線妨礙上訴人之建物所有權，然依民法第七百八十六條第一項之
    法理，上訴人亦有容忍系爭管線通過上訴人建物天花板之義務，而不得主張拆除
    等語資為抗辯。
二、經查，上訴人起訴主張坐落台北市○○○路○段一○○號四樓房屋為其所有，同
    號五樓為被上訴人所有，五樓使用管線，係原建商以明管的方式，裝設如附圖所
    示之紅色、藍色管線在四樓天花板上等事實，為被上訴人所不爭執，自堪信為真
    實。次查，上訴人主張上開管線，侵害其所有權，應予拆除等情，則為被上訴人
    所否認，並辯以該屋係向建商所購買，上訴人係合建地主，上訴人自有容忍之義
    務等語。
三、按起造人申請建造執照或雜項執照時，應備具申請書、土地權利證明文件、工程
    圖樣及說明書，及建築工程完竣後，應由起造人會同承造人及監造人申請使用執
    照。直轄市、縣（市）（局）主管建築機關應自接到申請之日起，十日內派員查
    驗完竣。其主要構造、室內隔間及建築物主要設備等與設計圖樣相符者，發給使
    用執照，建築法第三十條及第七十條第一項分別定有明文。本件上訴人為系爭建
    物之起造人，業據其自承在卷，其雖辯稱與建商合建時，管線之規劃均以主管機
    關核准之建築圖為準，並未要求建商變更設計，並不知建商非法裝設系爭管線，
    亦未同意裝設系爭管線之云云。惟查，上訴人既為系爭整棟建物之起造人，是建
    築圖等工程圖樣必係由上訴人於申請建造執照時所提出，並經主管機關核准，且
    於建築完竣後，由上訴人等申請使用執照，於經主管機關查驗完竣並與設計圖樣
    相符者，方給使用執照，是廣一公司以上開方式裝設管線必已符合工程設計圖樣
    ，方可經主管機關查驗與設計圖樣無誤後，發給使用執照，足證該管線之裝設，
    必經上訴人同意，上訴人主張係廣一公司非法裝設云云，並非可採。
四、次按土地所有人，非通過人之土地，不能安設電線、水管、煤氣管或其他筒管，
    或雖能安設而需費過鉅者，得通過他人土地之上下而安設之，民法第七百八十六
    條第一項定有明文。雖區分所有建築物所有人間之法律關係，並無與上開民法就
    土地相鄰關係為相類規定，然區分所有權人間既共有同一土地，而區分一建築物
    ，彼此間之權利義務關係自較相鄰土地所有權人間之權利義務關係更密切，本於
    上開民法規定之同一法理，區分所有建物之所有人自亦有容忍相類管線通過建物
    天花板之義務，不得任意主張拆除。本件系爭建物之管線裝設計既係符合工程設
    計圖樣，並經主張機關查驗無誤，依上揭法理，尚難認系爭管線有侵奪或妨礙上
    訴人系爭四樓房屋所有權之情形，上訴人應有容忍系爭管線通過其四樓房屋天花
    板之義務，是上訴人之主張，洵非足採。
五、從而，上訴人本於民法第七百六十七條所定之妨害除去請求權，請求被上訴人將
    系爭管線拆除，並回復原狀，為無理由，不應准許。原審判決之認事用法並不當
    ，上訴意旨指摘原判決不當，求予廢棄改判，為無理由，應予駁回。至於上訴人
    於原審主張管線漏水部分，於原審判決後迄今並未再有漏水之情事，為上訴人所
    自認，並不再予爭執，本院就該部分，自無庸審究，附予敘明。
六、本件事證已臻明確，兩造其餘之主張、攻擊防禦方法及所舉未經援用之證據，經
    本院斟酌後，認均與判決結果不生影響，爰不一一審酌，併予敘明。
七、據上論結，本件上訴為無理由，依民事訴訟法第四百三十六條之一第三項、第四
    百四十九條第一項、第七十八條，判決如主文。
中      華      民      國    八十九    年      十      月    二十六    日
                                民事第六庭審判長法      官    鄭純惠
                                                法      官    黃明發
                                                法      官    劉坤典
右為正本係照原本作成
本判決不得上訴。
中      華      民      國    八十九    年      十      月    二十六    日
                                                法院書記官    王朝枝


司法院資訊處製作；財團法人民間司法改革基金會備份。
